臺灣臺北地方法院刑事判決　　　　　　 95年度交易字第908號
公　訴　人　臺灣臺北地方法院檢察署檢察官
被　　　告　甲○○
選任辯護人　舒建中律師
上列被告因過失致死案件，經檢察官提起公訴（九十五年度調偵
字第八○○、八三二號），本院判決如下：
    主  文
甲○○因過失致人於死，處有期徒刑陸月，如易科罰金，以新臺
幣壹仟元折算壹日，減為有期徒刑月，如易科罰金，以新臺幣
壹仟元折算壹日。
    事  實
一、甲○○於民國九十五年九月十一日二十時三十分許，騎乘其
    所有車牌號碼Ｍ九七－○○六號重型機車搭載丙○○，沿臺
    北市○○區○○路由西往東方向行駛，行經臺北市○○區○○路一○七號前，本應注意車前狀況，並隨時採取必要之安
    全措施，且在市區道路其行車時速不得超過五十公里，而當
    時天候陰，夜間有照明，屬市區道路、限速五十公里，單路
    部分（直路）、視線無障礙等客觀行車環境情形，並無不能
    注意之情事，竟疏未注意車前狀況且超速行駛，適行人黃長
    田未行走於行人穿越道而在禁止穿越路段擅自由北往南穿越
    西藏路，甲○○所騎乘之前開機車因煞車未及，遂不慎撞及
    黃長田而肇事，黃長田隨即倒地，經送往臺北市立聯合醫院
    和平院區急救後，於同日二十時三十六分許仍因頭部外傷導
    致顱底骨折而於到院前不治死亡。甲○○於肇事後，在未被
    有偵查犯罪權限之機關或公務員發覺前，向據未報明肇事人
    姓名通報之臺北市政府警察局萬華分局交通分隊林吉成警員
    前往現場處理時在場，並當場承認為肇事者，而自首接受裁
    判。
二、案經甲○○自首及黃長田之女乙○○訴由臺北市政府警察局
    萬華分局報請臺灣臺北地方法院檢察署檢察官偵查起訴。
    理  由
壹、程序方面：
  一、按「證人、鑑定人依法應具結而未具結者，其證言或鑑定
      意見，不得作為證據。」、「被告以外之人於審判外之言
      詞或書面陳述，除法律有規定者外，不得作為證據。」、
      「被告以外之人於偵查中向檢察官所為之陳述，除顯有不
      可信之情況者外，得為證據。」、「被告以外之人於檢察
      事務官、司法警察官或司法警察調查中所為之陳述，與審
      判中不符時，其先前之陳述具有較可信之特別情況，且為
      證明犯罪事實存否所必要者，得為證據。」、「被告以外
      之人於審判外之陳述，雖不符前四條之規定，而經當事人
      於審判程序同意作為證據，法院審酌該言詞陳述或書面陳
      述作成時之情況，認為適當者，亦得為證據。」、「當事
      人、代理人或辯護人於法院調查證據時，知有第一百五十
      九條第一項不得為證據之情形，而未於言詞辯論終結前聲
      明異議者，視為有前項之同意。」，刑事訴訟法第一百五
      十八條之三、第一百五十九條第一項、第一百五十九條之
      一第二項、第一百五十九條之二、第一百五十九條之五第
      一項、第二項分別定有明文。矧告訴人乙○○於檢察官偵
      訊時所為之陳述，檢察官既僅以告訴人之身分傳訊，且刑
      事訴訟法第一百五十八條之三之規定係屬絕對強制排除證
      據之規定，是告訴人於偵查中檢察官訊問時之指訴，顯然
      不具證據能力（最高法院九十三年臺上字六五七八號判例
      意旨參照），渠所為指訴僅得表示渠對本案提起告訴而有
      訴追被告之意耳，然渠所為之指訴，無證據能力，不得作
      為本案被告犯罪事實判斷之依據。
  二、被告甲○○之辯護人於本院行準備程序時代被告主張：告
      訴人乙○○之陳述、證人丙○○之陳述均屬於審判外之陳
      述，不具證據能力（見本院九十六年八月六日準備程序筆
      錄）等語，揆之前揭說明，告訴人先前於警詢時之指訴，
      亦無證據能力。至證人丙○○於警詢中之陳述，因本院於
      九十六年九月十二日審理時業已傳訊渠以證人之身分到庭
      具結作證，且渠於本院所為之證言與渠先前於司法警察調
      查中所為之陳述情節大致相符，是渠先前於警詢時之陳述
      並無刑事訴訟法第一百五十九條之二所規定之情形，揆之
      前揭說明，證人丙○○先前於警詢時之指訴，並無證據能
      力，不得作為本案論斷之依據。至證人丙○○於檢察官偵
      查中所為之證述，因證人業經具結，有結文在卷為憑，且
      偵查中檢察官向被告以外之人所取得之陳述，原則上尚能
      遵守法律規定，不致違法取供，其可信性極高，並無顯有
      不可信之情況，被告之辯護人雖為被告主張證人丙○○所
      為證言為審判外之陳述，不具證據能力云云（見本院九十
      六年八月六日準備程序筆錄），然依刑事訴訟法第一百五
      十九條之一第二項之規定，證人丙○○於檢察官偵查中所
      為之證言，仍有證據能力而得為本案判斷之依據。
  三、另公訴人所提出之其餘書面證據資料，因辯護人於本院行
      準備程序時已代被告主張對於此等證據之證據能力均無意
      見，認為有證據能力（見本院九十六年八月六日準備程序
      筆錄）等語，且本院審酌該等書面作成時之狀況，並無不
      宜作為證據之情事，是依刑事訴訟法第一百五十九條之五
      第一項之規定，均得作為證據而為本案判斷之依據。
貳、實體方面：
  一、訊據被告對於前開時間騎乘上述機車搭載證人丙○○，沿
      臺北市○○區○○路由西往東方向行駛，行經臺北市○○
      區○○路一○七號前時，因被害人黃長田未行走於行人穿
      越道而在禁止穿越路段擅自由北往南穿越西藏路，其所騎
      乘之前開機車煞車未及，遂撞及被害人，被害人並因此交
      通事故而死亡之事實坦承不諱，然矢口否認有何犯行，辯
      稱：當日其係行駛於機車道上，因天色昏暗之故，致其無
      法看到違規穿越馬路之被害人，其踩煞車時被害人已在其
      車頭，其並無超速，亦無過失云云。
  二、經查：
      (一)按被害人確因本件交通事故而於九十五年九月十一日
          二十時三十六分許，因頭部外傷導致顱底骨折而於到
          院前不治死亡等情，業經臺灣臺北地方法院檢察署檢
          察官督同法醫師相驗明確，有該署相驗筆錄、相驗屍
          體證明書、法醫驗斷書及照片等在卷可按，並有臺北
          市立聯合醫院急診病歷影本等在卷可憑，堪認為真。
      (二)1.按「汽車行駛時，駕駛人應注意車前狀況及兩車併
            行之間隔，並隨時採取必要之安全措施。」、「再
            行車速度，依速限標誌或標線之規定，無速限標誌
            或標線者，應依下列規定：一、行車時速不得超過
            五十公里。但在未劃設車道線、行車分向線或分向
            限制線之道路，或設有快慢車道分隔線之慢車道，
            時速不得超過四十公里。」、「行人穿越道路，應
            依下列規定：‥‥三、在禁止穿越、劃有分向限制
            線、設有劃分島或護欄之路段或三快車道以上之單
            行道，不得穿越道路。」，道路交通安全規則第九
            十四條第三項、第九十三條第一項第一款及第一百
            三十四條第三款分別定有明文。
          2.查依卷附之道路交通事故現場圖及現場照片所示，
            肇事路段中央設有劃分島禁止行人穿越道路，但劃
            分島處有一缺口，而現場遺留被告所騎乘前開車輛
            之煞車痕起點位於西藏路西向東第二車道延伸至東
            北長三點七公尺，煞車痕終點右側為刮地痕向東南
            延伸長十點一公尺，刮地痕終點東北側為被害人血
            跡及腦出血位置，位於第二、三車道線上，且該處
            之行人穿越道東距被害人上開血跡及腦出血現場為
            四十七點四公尺。再依被告先前於警詢中所稱：其
            當時時速約五十公里，當時車禍現場燈光昏暗視線
            不良等語（見九十五年度偵字第二○六七四頁第五
            頁），於偵訊中稱：經過西藏路時，被害人從快車
            道安全島一缺角衝出來，看到被害人時已來不及煞
            車，就撞上，當時車速約五十公里，被害人並未走
            行人穿越道，當時有開大燈，其係走在中間車道，
            被害人走過來時其沒有看到被害人，其覺得自己有
            疏失等情（見九十五年度偵字第二○六七四頁第四
            十五、四十六頁）；並參諸證人丙○○於臺北市政
            府警察局萬華分局交通分隊交通事故談話紀錄表所
            稱被告當時時速約六十公里等語（見九十五年度相
            字第六九五號相驗卷宗第十九頁）及於本院審理中
            所證：渠覺得被告當時之車速應該為六十公里等情
            （見本院九十六年九月十二日），已足認被告所騎
            乘之前開機車沿西藏路第二車道西往東行駛至肇事
            處時，其車前車頭撞及沿北往南違規穿越西藏路之
            被害人身體致死而肇事無誤。
          3.依卷附現場照片所示，肇事當時天候陰，夜間有照
            明，屬市區道路、限速五十公里，單路部分（直路
            ）、視線無障礙等客觀行車環境，並無使被告不能
            注意遵循上述交通安全法規之情事。況依前開道路
            交通事故現場圖所載及臺北市政府警察局萬華分局
            九十六年八月二十三日北市警萬分交字第○九六三
            三一四八六○○號函檢附之現場照片所示，該處路
            段既確有光線較暗之情事，被告於行經該路段時更
            應減速慢行同時並注意車前狀況，參諸行人即被害
            人黃長田為十七年八月二十三日出生，於本案發生
            時業已達七十八歲高齡，由對向車道違規穿越分隔
            島進入西藏路西向東內側車道再進入第二車道當已
            有相當之時間，若被告行至肇事地點減速慢行當可
            發現行人動態並採取必要之安全措施，是被告顯有
            未注意車前狀況之情事甚明。又依現場所遺留之煞
            車痕、刮地痕及被告撞擊被害人後被害人仍被往前
            推行十公尺著地後後腦破裂，繼因致死等情觀之，
            其亦有超速行駛之情事，甚為灼然，是被告對於本
            件事故之發生顯具有過失責任，甚為明確，惟肇事
            路段既為設有劃分島禁止行人穿越，被害人卻違規
            穿越馬路致遭車輛撞及，被害人對於本件事故之發
            生亦同有肇事原因，附此敘明。
          4.又本院將本件交通事故送請臺北市車輛行車事故鑑
            定委員會鑑定結果，其鑑定意見亦認為被告騎乘機
            車有未注意車前狀況及超速行駛，行人黃長田則在
            禁止穿越路段穿越道路，均為本件肇事原因，此有
            臺北市車輛行車事故鑑定委員會九十六年三月二十
            一日北鑑審字第○九六三○○六八二○○號函所檢
            附之鑑定意見書附卷可考，經本院再送臺北市車輛
            行車事故鑑定覆議委員會鑑定，亦認被告騎乘機車
            未注意車前狀況及超速行駛為本件肇事原因，行人
            即被害人在禁止穿越路段穿越道路，亦為肇事原因
            等情，復有臺北市政府交通局九十六年六月七日北
            市交五字第○九六三二五四二三○○號函暨檢附之
            臺北市車輛行車事故鑑定覆議委員會鑑定覆議意見
            書在卷可查。
          5.另被害人確因本件車禍不治死亡，業如前述，足證
            被告上開過失行為與被害人因本件事故所生死亡結
            果間，具有相當因果關係存在。此外，復有臺北市
            政府警察局萬華分局交通分隊交通事故談話紀錄表
            、道路交通事故補充資料表、臺北市政府警察局交
            通警察大隊道路交通事故初步分析研判表等在卷可
            按，是被告所辯當日其係行駛於機車道上，因天色
            昏暗之故，致其無法看到違規穿越馬路之被害人，
            其踩煞車時被害人已在其車頭，其並無超速，亦無
            過失云云，顯係卸責之詞，不足採信。
      (三)綜上，本案事證明確，被告犯行堪以認定，應予依法
          論科。又辯護人雖聲請本院於夜間至現場履勘云云，
          然因本院業已發函臺北市政府警察局萬華分局至肇事
          現場拍攝夜間照片到院，業已知悉該處之夜間照明情
          況為何，且本案事證業臻明確，本院因認此無調查之
          必要，不予調查，附此敘明。
  三、核被告所為，係犯刑法第二百七十六條第一項之過失致人
      於死罪。又被告於肇事後，在未被有偵查犯罪權限之機關
      或公務員發覺前，向據未報明肇事人姓名通報之臺北市政
      府警察局萬華分局交通分隊林吉成警員前往現場處理時在
      場，並當場承認其為肇事者，而自首接受裁判，有臺北市
      政府警察局道路交通事故肇事人自首情形記錄表附卷可考
      （見九十五年度偵字第二○六七四頁第二十四頁），經核
      合於自首之要件，爰依刑法第六十二條前段之規定減輕其
      刑。爰審酌被告並無前科紀錄，有臺灣高等法院被告前案
      紀錄表附卷可參，素行尚稱良好，其因上開過失情節，以
      致造成被害人死亡之結果，並對被害人家屬造成無可彌補
      之創傷，迄今仍未與被害人家屬達成和解，彌補被害人家
      屬之精神創痛，惟本案被害人對上開事故之發生同有肇事
      原因，暨被告犯後猶否認犯行等一切情狀，量處如主文所
      示之刑，並諭知易科罰金之折算標準，以示懲儆。又本案
      被告之犯罪時間在九十六年四月二十四日以前，經核並無
      中華民國九十六年罪犯減刑條例第三條所定不予減刑或該
      條例第五條所定不得減刑之情形，應依該條例第二條第一
      項第三款之規定予以減刑，並依同條例第九條之規定諭知
      易科罰金之折算標準。
據上論斷，應依刑事訴訟法第二百九十九條第一項前段，刑法第
二百七十六條第一項、第六十二條前段、第四十一條第一項前段
，刑法施行法第一條之一第一項、第二項前段，中華民國九十六
年罪犯減刑條例第二條第一項第三款、第七條、第九條，判決如
主文。
本案經檢察官汪南均到庭執行職務
中　　華　　民　　國　　96　　年　　10　 月　　5　　 日
　　　　　　　　　交通法庭  審判長法　官　蘇素娥
                                  法  官  葉珊谷
                                  法  官  黃紹紘
以上正本證明與原本無異。
如不服本判決，應於判決送達後十日內向本院提出上訴狀（應抄
附繕本）。告訴人或被害人如對於本判決不服者，應具備理由請
求檢察官上訴，其上訴期間之計算係以檢察官收受判決正本之日
期為準。
　　　　　　　　　　　　　　　　    書記官　陳靜君
中　　華　　民　　國　　96　　年　　10　　月　　8 　　日
附錄本案論罪科刑所犯法條全文
刑法第二百七十六條
因過失致人於死者，處二年以下有期徒刑、拘役或二千元以下罰
金。
從事業務之人，因業務上之過失犯前項之罪者，處五年以下有期
徒刑或拘役，得併科三千元以下罰金。
